【裁判字號】    91,簡上,78
【裁判日期】    920227
【裁判案由】    給付貨款
【裁判全文】
臺灣新竹地方法院民事判決  九十一年度簡上字第七八號
    上  訴  人  丙○○
    訴訟代理人  乙○○
    被  上訴人  聯進股份有限公司
    法定代理人  甲○○
    訴訟代理人  丁○○
右當事人間請求給付貨款事件，上訴人對於中華民國九十一年六月二十一日本院新竹
簡易庭九十一年度竹簡字第一七九號第一審判決提起上訴，本院判決如左：
    主      文
上訴駁回。
第二審訴訟費用由上訴人負擔。
    事      實
甲、上訴人方面：
一、聲明：
（一）原判決廢棄。
（二）被上訴人在第一審之訴及假執行之聲請均駁回。
二、陳述：除與原判決記載相同者茲引用之外，補稱略以：
（一）上訴人與被上訴人生意往來十一年，都是正常結帳，從來沒有欠過一毛錢，今
      天被上訴人業務員張曉書利用送貨之便公然在上訴人訴訟代理人面前表演全套
      的侵占案件，真是目中無人、目無法紀，又欺人太甚，令人氣絕、憤怒，當上
      訴人揭發醜行、罪狀，想不到被上訴人公司的主管一樣和稀泥，一直在玩弄、
      敷衍上訴人，至今尚未給上訴人一個合情合理的交代，以解決問題，居然一昧
      催討貨款，還向本院起訴，上訴人實在非常地憤怒和不甘心，更吞不下這口氣
      。上訴人規規矩矩做生意，賺的是蠅頭小利，每天忙到三更半夜，一家人的辛
      苦付出都是白做白費了，被Ａ、被侵占，如此地蠶食鯨吞，難怪會沒有賺錢，
      虧本連連，又查不出原因？（今天揭發出弊端，上訴人只要求加害上訴人的人
      ，給一個圓滿的答案，告到法院對簿公堂是不得已之事）。
（二）將來刑事案件結束後，上訴人要求民事賠償，如果訴外人張曉書沒有賠償上訴
      人的損失，那就請他的三個保證人賠償，如果三個保證人不賠償，那就請被上
      訴人公司賠償，這很公道吧！
三、證據：除援用原審所提出之證據外，補提：刑事告訴狀影本一件、錄音帶五捲、
    第二二七號存證信函影本一件、出貨簽認單影本一件等為證。
乙、被上訴人方面：
一、聲明：上訴駁回。
二、陳述：除與原判決記載相同者茲引用之外，補稱略以：對上訴人所說被上訴人公
    司業務員張曉書侵占部分，因張曉書一直不出面，也找不到他，於原審時因對兩
    造對上訴人主張張曉書所侵占之三箱爭執不下，所以被上訴人同意扣除該三箱的
    貨款。
三、證據：援用原審提出之證據。
丙、本院依職權調閱臺灣新竹地方法院檢察署九十一年度發查字第二六六號、同年度
    偵字第三七九二號偵查卷宗、本院九十二年度易字第二九刑事卷宗。
    理      由
一、本件被上訴人起訴主張上訴人自民國九十年四月十日起至同年十月六日止，陸續
    以台灣飛利浦股份有限公司竹北廠員工福利社名義向被上訴人訂購飲料數箱，總
    計貨款之金額為新臺幣（下同）二十萬七千二百六十五元，屆期被上訴人持發票
    向上訴人請款，但未獲置理，爰請求上訴人給付貨款二十萬七千二百六十五元及
    法定遲延利息等情。
    被上訴人則以：被上訴人公司之業務員於送貨時，經常發生實際所送之貨與送貨
    單所記載者數量不符而有短少之情形，於九十年五月十七日在上訴人之兄乙○○
    所經營之新竹科學園區大鵬廠販賣部，經查獲實際僅送十二箱飲料，竟於送貨單
    上記載十五箱，雖原告所提出之送貨單均經伊及乙○○、陳素霞簽收，然陳素霞
    簽收部分並未盡到核對之責任，上訴人否認送貨單內容之真正，且九十年五月十
    七日既有發生上開貨物短少之情事，經上訴人核算後於上開時日之前上訴人所經
    營之福利社確有虧損之情形，顯見之前亦有送貨短少之情事，經上訴人向被上訴
    人公司反應後，被上訴人公司又置之不理，始停止支付貨款等語，資為抗辯。
二、兩造不爭執之事項：被上訴人自九十年四月十日起至同年十月六日止，扣除兩造
    有爭執之被上訴人公司業務員張曉書於九十年五月十七日短少出貨之三箱飲料合
    計一千零六十五元之貨款後，尚積欠二十萬七千二百六十五元之貨款未清償。
三、本件爭點及本院判斷：被上訴人公司業務員張曉書於送貨至上訴人處時，實際出
    貨之貨量與出貨簽認單上所記載之數量有無不符？
（一）上訴人抗辯：其弟乙○○於九十年五月十七日下午二時二十七分許，在上訴人
      所經營之福利社發現，被上訴人公司業務員張曉書利用福利社小姐陳素霞上廁
      所未清點所送咖啡數量，在僅實際出貨七箱藍山咖啡及五箱伯朗咖啡之情況下
      ，卻將當日之出貨簽認單上藍山咖啡填寫為十箱，而缺少三箱之藍山咖啡，上
      訴人並因此對張曉書提出刑事告訴等情，業據其提出刑事告訴狀影本一件、錄
      音帶五捲、第二二七號存證信函影本一件、出貨簽認單影本一件等為證，而被
      上訴人公司業務員張曉書亦因上訴人之告訴，經臺灣新竹地方法院檢察署檢察
      官偵查終結認其涉犯有業務侵占、詐欺得利等罪嫌而提起公訴在案，有該署檢
      察官九十一年度偵字第三七九二號起訴書附卷可稽，並經本院調閱該偵查卷暨
      本院九十二年度易字第二九號刑事案件卷宗查閱無訛。是縱認上訴人抗辯張曉
      書於九十年五月十七日出貨時缺少三箱藍山咖啡一節為真正，然因基前所述，
      被上訴人所請求之貨款中，已扣除此部分合計一千零六十五元之三箱藍山咖啡
      貨款，上訴人自不得再以此缺少之三箱作為拒絕付款之理由。
（二）又上訴人抗辯：其所經營之福利社沒有賺錢，虧本連連，係因遭被上訴人公司
      業務員張曉書侵占等語，惟查，依上訴人所提出之前揭證據資料觀之，縱令屬
      實，至多亦僅能證明張曉書於送貨時有缺少前述之三箱藍山咖啡等情，並為上
      訴人所自認，參以，張曉書被訴侵占等刑事案件偵查之結果，亦認其僅有侵占
      上述三箱藍山咖啡之罪嫌，已如前述，且張曉書於前揭刑事案件審理中到庭所
      為之陳述，對缺少之上開三箱藍山咖啡已有爭執，亦否認其他時間所送之貨物
      有缺少出貨之情事，業據本院調閱前開刑事案卷查閱明確，上訴人復未能舉證
      以實其說，自難認被上訴人公司業務員張曉書除前揭有爭執之三箱藍山咖啡外
      ，尚有上訴人所稱其餘之缺少出貨情形，遑論，亦無證據證明，上訴人之虧損
      係由張曉書所造成，因此，上訴人以此作為拒絕付款之理由，顯乏所據。
（三）再者，上訴人抗辯其員工陳素霞未仔細核對即配合張曉書簽名，並否認陳素霞
      簽名部分之出貨簽認單所載內容為真正等語。然查，依被上訴人所提出之出貨
      簽認單，其上均載明出貨日期、客戶名稱、貨物品名、單價、數量及總計箱數
      、金額等情，是以，衡諸交易常情，在當事人受領貨物時，必先核對出貨簽認
      單上所載之內容與實際收受之貨物是否相符，僅在兩者相符之情況下，當事人
      始會在上開出貨簽認單上簽名，藉以表示當事人已受領與出貨簽認單上所載內
      容相符之貨物之意，事後交易雙方並以此當事人簽名之出貨簽認單作為交互計
      算之依據，此應屬交易常態。因此，依舉證責任之分配原則，如當事人在出貨
      簽認單上簽名後，事後主張實際受領之貨物與當事人所簽名之出貨簽認單所載
      內容不符時，自應由主張不符之當事人就變態之事實即受領之貨物與簽名之出
      貨簽認單兩者不符一事負舉證之責任。故上訴人對被上訴人所提出之出貨簽認
      單，其中有關陳素霞親自簽名確認部分，上訴人並不否認陳素霞之簽名為真正
      ，是依前揭說明，自堪認陳素霞於簽名時，已清點、核對所受領之貨物與出貨
      簽認單上所載內容相符，則上訴人如主張兩者不符，依舉證責任之分配原則，
      自應由上訴人就實際受領之貨物與出貨簽認單所載內容不符一節負舉證之責任
      。查上訴人之員工陳素霞在前揭刑事案件偵查中到庭陳述：其平常都有點貨，
      九十年五月十七日張曉書送貨時，因係以為老闆（乙○○）在場有點過，才未
      再加以點貨，其並無故意發生此種情形等語（見九十一年度偵字第三七九二號
      偵查卷九十一年八月十五日訊問筆錄），佐以，上訴人對陳素霞所提刑事告訴
      ，經檢察官偵查終結後亦認無法證明陳素霞有上訴人所指之上開背信情事，而
      為不起訴處分，並經臺灣高等法院檢察署駁回上訴人之再議聲請確定，有臺灣
      新竹地方法院檢察署九十一年度偵字第三七九二號不起訴處分書、臺灣高等法
      院檢察署九十一年度上聲議字第二一八一號處分書等在卷可參，復經本院調閱
      各該卷宗查核無誤。從而，上訴人既無法舉證證明其員工陳素霞有未核對受領
      之貨物即在出貨簽認單上簽名之情事，並陳素霞於刑事案件中亦否認有此情形
      ，上訴人前揭抗辯，自難採信。
（四）綜上，依上訴人前揭抗辯及所舉之證據觀之，其最多僅能證明被上訴人公司之
      業務員張曉書曾於九十年五月十七日出貨時缺少三箱藍山咖啡，而不及於其他
      之事實，惟因如前所述，被上訴人所請求之貨款中，於原審時已扣除該三箱之
      藍山咖啡之價金合計一千零六十五元，則上訴人自無從以此缺少之三箱作為拒
      絕給付其餘價金之依據。
四、綜右所述，本件被上訴人主張依兩造所訂買賣契約之法律關係，請求上訴人給付
    所積欠之貨款合計二十萬七千二百六十五元，及起訴狀繕本送達被告之翌日（即
    九十一年四月十日）起至清償日止，按週年利率百分五計算之法定遲延利息，洵
    屬有據，應予准許。原審判令上訴人如數給付，並依被上訴人聲請酌定相當之擔
    保金額宣告假執行，核無不洽。上訴論旨求予廢棄，非無理由，應予駁回。
五、據上論結，本件上訴為無理由，依民事訴訟法第四百三十六條之一第三項、第四
    百四十九條第一項、第七十八條，判決如主文。
中      華      民      國    九十二    年      二      月    二十七    日
                                  臺灣新竹地方法院民事第一庭
~B審判長法官  李承訓
~B法      官  黃美文
~B法      官  謝永昌
右為正本係照原本作成。
本判決不得上訴。
~B法院書記官  蕭宛琴
中      華      民      國    九十二    年      二      月    二十七    日


司法院資訊處製作；財團法人民間司法改革基金會備份。
